【裁判字號】    98,沙簡上,249
【裁判日期】    980527
【裁判案由】    詐欺
【裁判全文】
臺灣臺中地方法院刑事判決           98年度沙簡上字第249號
上  訴  人  臺灣臺中地方法院檢察署檢察官
被      告  乙○○
上列上訴人因被告詐欺案件，不服本院98年度沙簡字第64號第一
審簡易判決（起訴案號：臺灣臺中地方法院檢察署97年度偵字第
26517號），提起上訴，及移送併案審理（98年度偵字第4231號
、98年度偵字第5548號），本院管轄之第二審合議庭判決如下：
    主    文
原判決撤銷。
乙○○幫助意圖為自己不法之所有，以詐術使人將本人之物交付
，處有期徒刑肆月，如易科罰金，以新臺幣壹仟元折算壹日。
    事    實
一、乙○○閱覽自由時報求職欄有應徵司機（車夫）之工作機會
    ，經以電話聯絡後，有真實姓名、年籍不詳，自稱「主任」
    之人，向乙○○稱：需提供存摺及提款卡等資料，以便公司
    徵信云云。乙○○已感覺其中有異，並可預見提供自己金融
    帳戶之存摺、提款卡及密碼供他人使用常與財產犯罪密切相
    關，且他人取得非本人之帳戶資料之目的，在於收受贓款及
    掩飾犯行不易遭人追查，仍基於容任他人利用其金融帳戶作
    為詐欺犯罪使用工具，亦不違反其本意之幫助犯意，於民國
    97年9月下旬某日晚間9時許，在址設臺中市○區○○路3段1
    67號之1之中友百貨公司前，將其分別向萬泰商業銀行臺中
    分行（下稱萬泰銀行臺中分行）所申請開立之帳號00000000
    0000號帳戶及第一商業銀行沙鹿分行（下稱第一銀行沙鹿分
    行）所申請開立之帳號00000000000號帳戶之存摺、提款卡
    及密碼，交付予2位真實姓名、年籍不詳，由「主任」指派
    之人，容任「主任」所屬詐欺集團成員使用其帳戶以遂行詐
    欺取財犯罪。而該詐欺集團成員，即共同基於意圖為自己不
    法所有之犯意聯絡，分別於：（一）97年9月23日晚間7時許
    ，撥打電話向孟慶霓詐稱：之前於網路上購買商品時，誤按
    約定帳戶之選項，賣方因此每個月會扣款，應依郵局專員之
    指示至自動櫃員機前操作取消設定云云，致使孟慶霓陷於錯
    誤，遂於同日晚間7時59分許，至郵局之自動櫃員機前依指
    示操作，將新臺幣（下同）2萬9987元轉至乙○○之上開萬
    泰銀行臺中分行帳戶內。（二）97年9月23日晚間8時許，撥
    打電話向丁○○佯稱：係東森購物公司，因丁○○之前購物
    時付帳方式填寫錯誤，應依板信商業銀行人員之指示，立即
    至自動櫃員機前變更付款之方式云云，致丁○○陷於錯誤，
    遂於同日晚間8時20分許，至址設臺中市○○區○○路4段67
    2號之合作金庫銀行北屯分行內，依指示操作該行之自動櫃
    員機，將2萬9989元匯入之乙○○上開萬泰銀行臺中分行帳
    戶內。（三）97年9月23日下午5時8分許，撥打電話向丙○○佯稱：係聯邦銀行之合作商家，因信用卡點數換購商品作
    業疏失成為分期付款方式，應依銀行客戶服務人員之指示，
    至自動櫃員機前操作變更設定云云，致丙○○陷於錯誤，遂
    於同日晚間8時6分許，至址設臺南市○區○○路3段159號之
    合作金庫銀行北臺南分行內，依指示操作該行之自動櫃員機
    ，將1萬3235元匯入乙○○之上開萬泰銀行臺中分行帳戶內
    。（四）於97年9月23日晚間7時許，撥打電話予甲○○，先
    詐稱：係東森購物之服務人員，甲○○之前購物原為一次付
    清，因電腦失誤設定為12期分期付款，應依指示至自動櫃員
    機前操作，以解除設定云云，復詐稱：甲○○之帳號有問題
    ，應提領現金存入第一銀行云云，甲○○不疑有他，遂陷於
    錯誤，進而依其指示自同日晚間9時14分許開始，將現金9萬
    2000元、3000元、1000元、2000元，共9萬8000元存入乙○○之上開第一銀行沙鹿分行帳戶內。嗣孟慶霓、丁○○、丙○○、甲○○發覺有異報警處理後，為警循線查獲上情。
二、案經孟慶霓、丁○○及丙○○訴由臺中市警察局第一分局報
    告臺灣臺中地方法院檢察署檢察官偵查並聲請簡易判決處刑
    ；及甲○○訴由臺中縣警察局清水分局報告臺灣臺中地方法
    院檢察署檢察官偵查並移送併案審理；與臺北市政府警察局
    中正第一分局移送臺灣臺北地方法院檢察署檢察官呈請臺灣
    高等法院檢察署檢察長核轉臺灣臺中地方法院檢察署檢察官
    偵查並移送併案審理。
    理    由
一、證據能力之說明：檢察官及被告乙○○對於本判決所引用之
    下列各項證據方法之證據能力，於本院調查證據時，知有刑
    事訴訟法第159條第1項不得為證據之情形，未於言詞辯論終
    結前聲明異議，茲審酌該等言詞陳述及書面作成時之情況，
    並無不宜作為證據之情事，依刑事訴訟法第159條之5之規定
    ，自得作為證據，合先敘明。
二、訊據被告乙○○矢口否認有何詐欺取財之犯行，辯稱：伊是
    為了要找工作看報紙應徵才會被騙帳戶資料，且交出去第3
    天「主任」說查詢信用要4個工作天，伊覺得不對勁，就打
    電話至原開戶銀行掛失云云。惟查：
（一）被告交付予該姓名年籍不詳自稱「主任」男子之上開萬泰
      商業銀行臺中分行帳戶及第一銀行沙鹿分行，為其本人所
      開立，且被害人孟慶霓、丁○○、丙○○及甲○○，分別
      於如犯罪事實欄所載時間遭詐欺取財集團詐騙，而分別匯
      款入被告上開帳戶乙節，業經證人即被害人孟慶霓、丁○○、丙○○及甲○○於警詢中證述甚詳，並有被害人孟慶
      霓、丁○○、丙○○及甲○○提出之自動櫃員機交易明細
      表7張、被告之萬泰銀行臺中分行帳號000000000000號帳
      戶之開戶基本資料及臺幣存摺對帳單、第一銀行沙鹿分行
      帳號00000000000號帳戶之開戶基本資料及未登摺帳項（
      彙計前）明細表各1份、桃園縣政府警察局中壢分局受理
      各類刑案紀錄表、普仁派出所受理刑事案件報案三聯單及
      受理詐騙帳戶通報警示簡便格式表、臺中市警察局第五分
      局文昌派出所受理刑事案件報案三聯單、受理各類案件紀
      錄表及受理詐騙帳戶通報警示簡便格式表、臺南市警察局
      第五分局公園派出所受理刑事案件報案三聯單、受理各類
      案件紀錄表及受理詐騙帳戶通報警示簡便格式表、臺北市
      政府警察局信義分局六張犁派出所受理詐騙帳戶通報警示
      簡便格式表、受理刑事案件報案三聯單、受理各類案件紀
      錄表及內政部警政署反詐騙案件紀錄表4張在卷可證。
（二）於金融機構開設帳戶，請領存摺及提款卡，係針對個人身
      分之社會信用而予以資金流通，具有強烈之屬人性格，而
      金融帳戶作為個人理財工具，申請開設並無任何特殊之限
      制，一般民眾皆得以存入最低開戶金額之方式申請取得，
      且同一人均得在不同之金融機構申請數個存款帳戶使用，
      乃眾所週知之事實，苟見不詳人士向他人蒐集金融帳戶使
      用，自屬可疑，況近來不法集團使用他人帳戶作為指示被
      害人匯款工具之犯罪類型層出不窮，並廣經媒體披載，凡
      對社會動態非全然不予關注者均能知曉，被告現為34歲之
      成年男子，專科畢業，有12年工作經驗，且亦自承曾聽聞
      詐騙集團收購人頭帳戶，並供稱：但在找工作時就是這樣
      ，對方說提款卡及存摺可以徵信就只能說對，其在等待是
      否應徵成功時，也很擔心對方是否有問題等語，按查詢金
      融信用資料只需個人身分證統一編號即可，並無交付存摺
      之必要，更何況是提款卡及密碼；又何必一次交付二家銀
      行之帳戶？是被告應可預見刻意蒐集他人帳戶者，極可能
      用於財產犯罪贓款之匯入流出，卻仍將其所有上開萬泰銀
      行臺中分行及第一銀行沙鹿分行帳戶之存摺、提款卡及密
      碼，提供予不詳身分之人使用，足徵被告對於該人所屬詐
      欺集團利用其帳戶從事詐欺取財犯罪一事，並不違背其本
      意，且容任其發生，被告確有幫助該詐欺集團從事詐欺犯
      罪之不確定故意甚明，被告犯行堪予認定。
三、論罪科刑：
（一）按刑法上之幫助犯，係指以幫助之意思，對於正犯資以助
      力，而未參與實施犯罪之行為者而言（最高法院49年臺上
      字第77號判例參照）。被告提供前開金融帳戶供作前開成
      年人等前開詐欺取財集團成員遂行詐欺取財時之存款帳戶
      工具使用，其係以幫助他人犯罪之意思，參與實施犯罪構
      成要件以外之行為，為屬詐欺取財罪之幫助犯。是核被告
      所為，係犯刑法第30條第1項、第339條第1項之幫助詐欺
      取財罪。
（二）)前開成年人等前開詐欺取財集團成員以同一詐騙手段詐
      騙被害人甲○○，雖被害人甲○○遭詐騙而匯入前揭金錢
      至被告所提供第一銀行沙鹿分行帳戶之行為有4次，惟其
      時間緊密，侵害同一法益，依一般社會觀念，刑法評價上
      各應視為數次之接續實施，為屬包括一罪之接續犯。
（三）被告提供前開二金融帳戶之存摺、提款卡及密碼交予前開
      成年人使用之幫助行為，應認係出於單一幫助犯意，而以
      一幫助詐欺取財之行為，使前開成年人等前開詐欺取財集
      團成員詐騙被害人孟慶霓、丁○○、丙○○及甲○○，為
      一行為觸犯數罪名，屬想像競合犯，應從一重依幫助詐欺
      取財罪處斷。聲請簡易判決處刑意旨雖未論被告提供前開
      帳戶予前開成年男子，致被害人甲○○遭前開詐欺取財集
      團成員詐騙而將前揭金錢存入前開帳戶之犯行，然前開未
      經聲請簡易判決處刑部分，核與聲請簡易判決處刑所列之
      幫助詐欺取財犯行，有想像競合犯之裁判上一罪關係，基
      於審判不可分之原則，為聲請簡易判決處刑效力所及，本
      院自應併予審理，附此敘明。
（四）被告係幫助他人犯詐欺取財既遂罪，為從犯，本院衡其犯
      罪情節較正犯為輕，爰依刑法第30條第2項之規定，按正
      犯之刑減輕之。
（五）原審判決以被告所犯幫助詐欺取財罪，事證明確，據以論
      罪科刑，固非無見，惟原審未及審酌檢察官移送併辦之前
      開犯罪事實（即被害人甲○○遭詐欺取財部分），尚有未
      洽，檢察官上訴據此指摘原審判決不當，為有理由，應由
      本院將原審判決予以撤銷改判。
（六）爰審酌被告提供金融機構帳戶供他人非法使用，助長社會
      犯罪風氣及增加查緝犯罪之困難，其行為殊屬不當，且被
      害人孟慶霓、丁○○、丙○○及甲○○遭詐騙之金額合計
      達17萬多元，被告迄今仍未與被害人4人達成和解並賠償
      損害，再兼衡酌被告犯後未能坦承犯行，犯罪後態度未見
      良好，及被告本身並未實際參與本案詐欺取財之犯行、可
      非難性較小，暨被告尚無其他刑事犯罪之前科紀錄，有臺
      灣高等法院被告前案紀錄表附卷可按等一切情狀，量處如
      主文所示之刑，並諭知易科罰金之折算標準。
據上論斷，應依刑事訴訟法第455條之1第1項、第3項、第369條
第1項前段、第364條、第299條第1項前段，刑法第339條第1項、
第30條第1項、第2項、第55條、第41條第1項前段，刑法施行法
第1條之1，判決如主文。本案經檢察官戊○○到庭執行職務。
中    華    民    國    98    年    5    月     27    日
                  刑事第六庭  審判長法  官  施慶鴻
                                    法  官  李秋娟
                                    法  官  莊深淵
以上正本證明與原本無異。
本件不得上訴。
                                    書記官  賴瓊珠
中    華    民    國    98    年    5    月     27    日
附錄本案論罪科刑法條：
刑法第三百三十九條第一項：
意圖為自己或第三人不法之所有，以詐術使人將本人或第三人之
物交付者，處五年以下有期徒刑、拘役或科或併科一千元以下罰
金。


司法院資訊處製作；財團法人民間司法改革基金會備份。
